臺灣高等法院高雄分院刑事判決　　　　 100年度上訴字第98號
上　訴　人
即　被　告　尤啟信
上列上訴人因搶奪案件，不服臺灣屏東地方法院99年度訴字第12
19號中華民國99年12月14日第一審判決（起訴案號：臺灣屏東地
方法院檢察署99年度偵字第8698號），提起上訴，本院依簡式審
判程序判決如下：
    主  文
上訴駁回。
    事  實
一、尤啟信前因施用毒品經台灣屏東地方法院（下簡稱屏東地院
    ）以90年毒聲字171 號裁定觀察勒戒，及以90年毒聲字391
    號裁定強制戒治。嗣於90年9 月25日停止戒治出所，旋經屏
    東地院以91年毒聲字109 號裁定撤銷停止戒治，而於92年8
    月27日強制戒治執行完畢出所。嗣因犯搶奪罪經屏東地院93
    年訴字70號判決處有期徒刑1 年8 月確定，及犯竊盜罪經屏
    東地院93年簡字1416號判處有期徒刑5 月確定，上開2 罪接
    續執行，於95年1 月25日縮短刑期假釋出監付保護管束，於
    95年7 月8 日保護管束期滿執行完畢。然被告於前開保護管
    束期滿後，旋於同年間再因犯搶奪、竊盜案件，經屏東地院
    95年訴字806 號判處有期徒刑8 月、10月，並定應執行有期
    徒刑1 年5 月確定；及因施用第一級毒品罪經屏東地院96年
    訴字142 號判處有期徒刑1 年2 月確定，暨經該院96年聲字
    490 裁定，將上開2 判決就搶奪、竊盜、施用第一級毒品罪
    所處之徒刑，合併定應執行有期徒刑2 年6 月。又因詐欺案
    件經屏東地院96年簡字831 號判處有期徒刑6 月確定。嗣上
    開搶奪、竊盜、施用一級毒品與詐欺罪，再經屏東地院以96
    年聲減字2328號，分別減刑並定應執行有期徒刑1 年5 月，
    於97年2 月5 日縮短刑期執行完畢出監。然被告於97年2 月
    5 日出監後，旋又犯搶奪案件，經屏東地院以97年訴字1107
    號判處有期徒刑1 年6 月確定，及因犯贓物罪，經屏東地院
    97年簡字1206號判決處拘役25日，兩案接續執行，於99年6
    月7 日執行完畢出監，素行不佳，為有犯罪習慣之人。詎尤
    啟信猶不知悔改，於99年9 月21日先後竊取邱增登之2JS025
    號重型機車及張純芳所有之NB2206號重型機車之車牌1 面後
    ，將該NB2206號車牌改懸掛於前開邱增登之機車上（竊盜部
    分經屏東地院99年訴字第1219號判決後，業經尤啟信撤回上
    訴而確定），嗣又意圖為自己不法之所有，基於搶奪之故意
    ，分別於附表編號1 至4 所示時、地，騎乘前開改懸掛NB22
    06號車牌之重型機車，乘洪秀蘭、林俐吟、馮靖傢及蕭珮婷
    等人不及防備之際，自右後方搶奪洪秀蘭、林俐吟、馮靖傢
    及蕭珮婷等人分別置放在機車前菜籃或腳踏板處咖啡色皮包
    、手提包、行李袋及米黃色手提包各1 只，得手後旋即騎車
    逃離現場，並將搶得之現金花用完畢，其餘物品則均丟棄於
    排水溝（附表編號１洪秀蘭部分之犯罪日期為99年9 月21日
    ，原判決書誤載為99年9 月2 日，應予更正）。嗣因警於99
    年9 月25日中午12時58分許，在屏東縣屏東市○○路公園停
    車場，見尤啟信行跡可疑欲前往盤查，尤啟信乃加速逃逸，
    經警以電腦查詢尤啟信所騎乘機車所懸掛之車牌為失竊車牌
    ，乃循線於99年9 月26日上午9 時30分許，在屏東縣九如鄉
    ○○路附近草工寮逮捕尤啟信。尤啟信遂在如附表編號1 至
    4 所示4 次搶奪犯行均未被有偵查犯罪權限之公務員或機關
    知悉或發覺前，主動向員警表明上開各次搶奪犯行而自首，
    始悉上情。
二、案經屏東縣政府警察局屏東分局報告臺灣屏東地方法院檢察
    署檢察官偵查起訴。
    理  由
一、按本件上訴人即被告尤啟信所犯係死刑、無期徒刑、最輕本
    刑為3 年以上有期徒刑以外之罪，其於審理時就前揭被訴事
    實為有罪之陳述，經告知簡式審判程序之旨，並聽取其與公
    訴人之意見後，本院認無不得或不宜改依簡式審判程序進行
    之情形，爰依刑事訴訟法第364 條準用第273 條之1 第1 項
    規定，裁定進行簡式審判程序。
二、上開犯罪事實，業據上訴人即被告尤啟信於警詢、偵查、本
    院及原審準備程序及審理中均坦承不諱，核與證人即被害人
    邱增登、張純芳、林俐吟、馮靖傢及蕭珮婷於警詢中及證人
    即被害人洪秀蘭於警詢及偵查中之證述情節大致相符，復有
    證人即被害人邱增登之贓物認領保管單（警卷9 頁、偵卷18
    頁及聲拘卷11頁）、車號2JS025號重型機車車輛尋獲電腦輸
    入單（警卷10頁、偵卷17頁及聲拘卷10頁）、車號NB2206號
    重型機車車輛尋獲電腦輸入單（警卷12頁、偵卷20頁及聲拘
    卷13頁）、證人即被害人張純芳之贓物認領保管單（警卷15
    頁、偵卷21頁及聲拘卷14頁）、車號NB2206號重型機車車輛
    尋獲電腦輸入單（警卷14頁）、屏東縣警察局屏東分局搜索
    扣押筆錄、扣押物品目錄表、扣押物品收據（警卷23至25頁
    、偵卷32至34頁及聲拘卷21至24頁）、採證照片20張（警卷
    35至44頁、偵卷41至50頁及聲拘卷34至41頁）、車號2JS025
    號重型機車車籍查詢單及車號NB2206號重型機車車籍查詢單
    （原審訴卷34至35頁）等在卷可稽，堪認被告上開任意性之
    自白，確均與事實相符。是本件事證明確，被告上開犯行均
    洵堪認定，應予依法論科。
三、核被告就附表編號1 至4 所為，均係犯刑法第325 條第1 項
    之搶奪罪。被告上開4 次犯行，犯意各別，所犯時間、地點
    及被害人均不相同，行為互殊，為數罪，應予分論併罰。再
    被告受有如事實欄所載有期徒刑執行完畢之前科紀錄，此有
    臺灣高等法院被告前案紀錄表1 份附卷可證，其於屏東地院
    97年訴字1107號所判1 年6 月有期徒刑執行完畢後5 年內，
    故意再犯本件有期徒刑以上之4 罪，均為累犯，皆應依刑法
    第47條第1 項之規定加重其刑。又被告於犯如附表編號1 至
    4 所示之搶奪犯行後，未被有偵查犯罪權限之公務員或機關
    發覺其為上開犯行之行為人前，即主動向員警供述上開4 次
    搶奪行徑，並接受檢、警偵訊，有被告之警詢筆錄（警卷4
    至6 頁、偵卷12至14頁及聲拘卷5 至7頁 ）、99年9 月26日
    員警邱茂郎出具之屏東分局民生派出所偵查報告（警卷3 頁
    ）及員警邱茂郎於偵查中之具結證述（偵卷81頁）等在卷可
    稽，則被告顯係對未發覺之犯罪自首而接受裁判，爰依刑法
    第62條前段規定，就其所犯上開4 次搶奪罪均減輕其刑，並
    各依法先加後減之。
四、原審因而適用刑法刑法第325 條第1 項、第47條第1項 、第
    62條前段、第51條笫5 款、第90條第1 項、第2 項，刑法施
    行法第1 條之1 規定，並審酌被告尚值青壯，猶不思循正途
    賺取所需，僅因貪圖小利，即犯本案之搶奪犯行，足見其漠
    視他人財物之所有權，對民眾財產安全及社會治安均非無相
    當危害，惟念被告於警詢、偵查及審理中始終坦承犯行，堪
    認表現悔意，兼衡被告犯罪時所採手段、所造成之損害，暨
    被告之學歷為高中肄業、原以木工為業，家中尚有父母與2
    未成年子女之家庭狀況（業據被告供陳在卷，見原審訴卷43
    頁）且未與被害人和解等一切情狀，就所犯4 件搶奪罪均各
    處有期徒刑1 年。暨敘明保安處分係針對受處分人將來之危
    險性所為之處置，以達教化、治療之目的，為刑罰之補充制
    度。我國現行刑法採刑罰與保安處分雙軌制，係在維持行為
    責任之刑罰原則下，為協助行為人再社會化之功能，以及改
    善行為人潛在之危險性格，期能達成根治犯罪原因、預防犯
    罪之特別目的。是保安處分中之強制工作，旨在對嚴重職業
    性犯罪及欠缺正確工作觀念或無正常工作因而習慣犯罪者，
    強制其從事勞動，學習一技之長及正確之謀生觀念，使其日
    後重返社會，能適應社會生活。刑法第90條第1 項規定：「
    有犯罪之習慣或因遊蕩或懶惰成習而犯罪者，於刑之執行完
    畢前，令入勞動場所，強制工作。」，即係本於保安處分應
    受比例原則之規範，使保安處分之宣告，與行為人所為行為
    之嚴重性、行為人所表現之危險性及對於行為人未來行為之
    期待性相當之意旨而制定，而由法院視行為人之危險性格，
    決定應否令入勞動處所強制工作，以達預防之目的。所謂「
    有犯罪之習慣」係指對於犯罪以為日常之惰性行為，乃一種
    犯罪之習性，至所犯之罪名為何，是否同一，則非所問，有
    最高法院94年台上字6611號判決意旨可資參照。本件被告素
    行不良，於92年間因搶奪案件，經原審93年訴字70號判處有
    期徒刑1 年8 月確定；又於93年間，因竊盜案件，經原審93
    年簡字1416號判處有期徒刑5 月確定，上開2 罪接續執行，
    於95年1 月25日縮短刑期假釋出監付保護管束，於95年7 月
    8 日保護管束期滿執行完畢。被告於前開保護管束期滿後，
    旋即於同年間，再因搶奪等案件，經原審95年訴字806 號判
    處有期徒刑8 月、10月，應執行有期徒刑1 年5 月確定；於
    96年間因毒品案件經原審96年訴字142 號判處有期徒刑1 年
    2 月確定；又因詐欺案件，經原審96年簡字831 號判處有期
    徒刑6 月確定，上開搶奪等、毒品與詐欺等罪，經原審96年
    聲減字2328號分別減刑並定應執行有期徒刑1 年5 月，於97
    年2 月5 日縮短刑期執行完畢出監。被告97年2 月5 日於出
    監後，又旋於同年間，因贓物案件經原審97年簡字1206號判
    處拘役25日確定；因搶奪案件經原審97年度訴字1107號判處
    有期徒刑1 年6 月確定，上開贓物與搶奪案件接續執行，於
    99年6 月7 日執行完畢出監等情，有臺灣高等法院被告前案
    紀錄表在卷可憑，被告於99年6 月7 日出監甫滿3 月餘，又
    旋於犯罪事實欄所載時地犯下搶奪犯行，依其如此繼續綿密
    不斷犯罪之情形，顯見其有犯罪之習慣，且其前犯各罪既均
    受刑罰之執行完畢，詎猶未能知所警惕，記取教訓並徹改前
    非，亦徵單純施予刑罰已無法矯其頑習，非施以保安處分誠
    無以為功。從而，為使被告養成勞動習慣，以訓練其謀生技
    能，培養其勤奮任事之態度及正確之觀念，藉以矯正其犯罪
    惡習，俾其能於將來刑滿重返社會時，不再重蹈覆轍，並獲
    新生，應認本件就被告犯罪行為之反覆性及對其將來行為之
    期待性綜合觀之，公訴意旨請求對被告併予宣告刑前強制工
    作，以矯正其犯罪惡習，洵屬有理，是併適用刑法第90條第
    1 項、第2 項之規定，就所犯之搶奪4 罪，均諭知應於刑之
    執行前，令入勞動場所強制工作3 年，使其建立正確人我分
    際，及對他人財產及人身尊嚴之尊重，並能有正確之工作觀
    念，俾習得將來適應社會生活所需之技能，暨原審就上開4
    罪及原審已判決確定盜部分，定應執行有期徒刑4 年6 月，
    應於刑之執行前，令入勞動場所強制工作3 年。經核原判決
    認事用法，尚無不合，量刑亦屬允當。
五、至於被告上訴意旨雖稱其犯本案時原以木工為一技之長，但
    因工作時有時無，收入不穩，家中又有年邁之父母及2 名未
    成年子女待撫養，事後被告亦出於悔悟而自首，再則強制工
    作之執行地點在台東，家人探視不便，為此請求免予宣告強
    制工作云云。然被告自92年起，屢次犯案，素行不佳，為有
    犯罪習慣之人，業如前述。至於上訴意旨所指被告原以木工
    為業，收入不穩，有年邁之父母及2 位未成年子女待扶養，
    強制工作之執行地點在台東家人探視不便，及本案4 件搶奪
    罪符合自首要件等因素，實與刑法第90條所定應否宣告強制
    工作之要件無涉。況且原審判決敘明於量刑時已依自首酌減
    其刑，而衡諸搶奪罪為6 月以上有期徒刑之罪及被告有多次
    搶奪前科等情，原審就本案搶奪罪4 罪之量刑確屬從輕，應
    有審酌自首酌減其刑無訛。尤有甚者，本案4 件搶奪罪，係
    因被告遇警盤查時加速逃逸，經警查覺其騎機車懸掛失竊車
    牌並循線逮捕後，被告才供出另案本件4 件搶奪罪，再則，
    本案之4 件搶奪罪，犯案時均經路口監視器拍下人車畫面（
    警卷42至44頁），其中編號2 、4 二案所拍到之照片中的嫌
    犯所著衣服、安全帽（警卷42頁、44頁），更與被告為警查
    扣的衣服、安全帽相同（警卷36、38頁），證人即警員邱茂
    郎亦稱主觀上已懷疑係被告所為，只是尚無法確認等語（偵
    卷81頁），故本案被告雖符合自首之要件，但應與「因徹底
    悔悟，無任何事證，亦未經警追查及詢問，就自動前往警局
    投案自首供出各該犯案情節」之情形，明顯有所不同，尚難
    認被告已徹底悔改及已揚棄其犯罪之惡習。從而，被告上訴
    為無理由，應予駁回。
六、竊盜部分，業經原審判決確定，不另論列。
七、據上論斷，應依刑事訴訟法第273 條之1 第1 項、第368 條
    ，判決如主文。
本案經檢察官林應華到庭執行職務。
中    華    民    國  100     年    3     月    10    日
                  刑事第一庭    審判長法  官  周賢銳
                                      法  官  施柏宏
                                      法  官  洪碩垣
以上正本證明與原本無異。
如不服本判決應於收受本判決後10日內向本院提出上訴書狀，其
未敘述上訴理由者，並得於提起上訴後10日內向本院補提理由書
狀（均須按他造當事人之人數附繕本）「切勿逕送上級法院」。

中    華    民    國   100    年    3     月    11    日
                                      書記官  林家煜

附錄本判決論罪科刑法條：
附錄本件論罪科刑法條：
中華民國刑法第325條第1項
意圖為自己或第三人不法之所有，而搶奪他人之動產者，處6 月
以上5 年以下有期徒刑。
  
┌──────────────────────────┐
│附表：                                              │
├─┬────┬────┬──┬───────────┤
│編│犯罪時間│犯罪地點│被害│所得財物（金額單位：  │
│號│        │        │人  │新臺幣）              │
├─┼────┼────┼──┼───────────┤
│1 │99年9 月│屏東縣九│洪秀│咖啡色皮包1 只，內有現│
│  │21日晚上│如鄉九東│蘭  │金800 元、國民身分證、│
│  │7 時40分│路某處  │    │健保卡、三星牌手機1 支│
│  │許      │        │    │、火車定期票1 張      │
├─┼────┼────┼──┼───────────┤
│2 │99年9 月│屏東縣屏│林俐│手提包1 只，內有現金80│
│  │23日上午│東市公裕│吟  │0 元及國民身分證、健保│
│  │10時9 分│街403 號│    │卡、學生證、駕照、郵局│
│  │許      │前      │    │提款卡                │
├─┼────┼────┼──┼───────────┤
│3 │99年9 月│屏東縣長│馮靖│行李袋1 只，內有化妝品│
│  │25日晚上│治鄉中興│傢  │、藥品、手機及充電器  │
│  │8時許   │鄉80之1 │    │                      │
│  │        │號前    │    │                      │
├─┼────┼────┼──┼───────────┤
│4 │99年9 月│屏東縣屏│蕭珮│米黃色手提包1 只，內有│
│  │25日晚上│東市建興│婷  │現金2,000 元、國民身分│
│  │8 時50分│南路127 │    │證、健保卡、駕照、保險│
│  │許      │號前    │    │卡                    │
└─┴────┴────┴──┴───────────┘